【裁判字號】    97,交聲,2179
【裁判日期】    971231
【裁判案由】    交管條例聲異
【裁判全文】
臺灣板橋地方法院交通事件裁定        97年度交聲字第2176號
                                    97年度交聲字第2178號
                                    97年度交聲字第2179號
原處分機關  交通部公路總局臺北區監理所
異  議  人  甲○○
上列受處分人因違反道路交通管理處罰條例案件，對於交通部公
路總局台北區監理所民國97年7 月31日所為之北監營裁字裁40-C
00000000號裁決處分（原舉發通知單號碼：北縣警交字第C00000
000 號）、及97年7 月31日所為北監營裁字裁40-AEW731658號裁
決處分（原舉發通知單號碼：AEW731658 號）、97年4 月25日所
為之北監自裁字裁00-000000000號裁決處分（原舉發通知單號碼
：000000000號），聲明異議，本院裁定如下：
    主  文
原裁定均撤銷。
甲○○均不罰。
    理  由
一、原處分意旨略以：異議人即受處分人於：(一)民國97年1 月18
    日1 時45分駕駛車號GJO-475 之重機車，行經台北縣大同路
    與新台五路口處有燈光號誌管制之交岔口，經台北縣政府警
    察局汐止分局員警以異議人有「闖紅燈」之違規事由攔停舉
    發，掣發40-C00000000號舉發違反道路交通管理事件通知單
    （下均簡稱舉發通知單），經異議人當場簽名收受，事後並
    已繳納罰鍰。嗣異議人提出申訴，經交通部公路總局台北區
    監理所監理站（下稱原處分機關）函請舉發警局調查結果，
    認受處分人確有闖越紅燈之違規事實，乃依道路交通管理處
    罰條例第53條第1 項、第63條第1 項第3 款（裁決書漏載第
    1 項第3 款）及違反道路交通管理事件統一裁罰基準表之規
    定，於97年7 月31日以北監營裁字裁40-C00000000號裁處受
    處分人罰鍰新臺幣（下同）1,800 元，及記違規點數3 點。
    (二)又異議人於97年4 月12日14時5 分駕駛車號GJO-475 之重
    機車，行經台北市○○路（南往北方向）於松隆路路口處有
    燈光號誌管制之交岔口，經台北市政府警察局信義分局員警
    以異議人有「闖紅燈」之違規事由攔停舉發，掣發AEW7316
    號舉發通知單，經異議人當場收受後，並已繳納罰鍰。嗣異
    議人提出申訴，經原處分機關函請舉發警局調查結果，認受
    處分人確有闖越紅燈之違規事實，乃依道路交通管理處罰條
    例第53條第1 項、第63條第1 項第3 款（裁決書漏載第1 項
    第3 款）及違反道路交通管理事件統一裁罰基準表之規定，
    於97年7 月31日以北監營裁字裁40-AEW731658號裁處受處分
    人罰鍰1, 800元，及記違規點數3 點。(三)嗣因上揭2 違規情
    事分別記違規點數3 點，因異議人在6 個月內駕照違規記點
    共達6 點以上，經原處分機關乃依道路交通管理處罰條例第
    63條第3 項之規定，於97年4 月25日以北監自裁字裁00-000
    000000號裁處受處分人吊扣駕駛執照1 個月，並接受道路交
    通安全講習。
二、異議理由略以：異議人不知道有違規情事，亦無上開舉發之
    違規行為，違規之罰鍰雖已繳納，然非異議人所繳清。系爭
    違規車號GJO-475 號機車非本人所有，該車輛之車主係張金
    德，其於案發日期將該機車借予其兄乙○○使用，而乙○○
    於93年10月至94年1 月期間，即曾因冒用異議人之身分，盜
    刷信用卡19餘萬元，異議人之身分一再被盜用，然主管機關
    卻未向車主求證，令人懷疑執勤員警是否並未確實查驗駕駛
    人之身分證件，以致異議人身分被盜用，而不堪其擾。又乙
    ○○雖已經繳納上揭2 次闖越紅燈之罰緩，但因已導致異議
    人仍須接受道路安全講習，為此爰就系爭三項裁決處分聲明
    異議等語。
三、經查：
  (一)臺北縣政府警察局汐止分局社后派出所於97年1 月18日1 時
    45分，見有駕駛人駕駛車號GJO-475 之重機車，行經台北縣
    大同路與新台五路口處有燈光號誌管制之交岔口，有「闖紅
    燈」之違規事由，為警攔停舉發，該駕駛人即以「甲○○」
    之名義當庭簽收舉發通知單，嗣後該項違規裁罰業於97年2
    月1 日繳納結案之事實，有臺北市政府警察局汐止分局97年
    5 月28日北縣警汐交裁字第0970017936號書函、交通部公路
    總局台北區監理所所為之97年7 月31日北監營裁字裁40-C00
    000000號裁決書各1 份在卷可稽。另臺北市政府警察局信義
    分局員警於97年4 月12日14時5 分，因見有駕駛人駕駛車號
    GJ O-475號重機車，行經臺北市○○路（南往北方向）與松
    隆路路口之有燈光號誌管制之交岔口時，有「闖紅燈」之違
    規事由，經攔停舉發，該駕駛人亦以「甲○○」之名當庭簽
    名收受舉發通知單，嗣後該項違規裁罰，業經於97年4 月23
    日繳納結案等情，亦有臺北市政府警察局信義分局97年5 月
    21日北市警信分交字第09731099600 號書函、原處分機關97
    年7 月31日北監營裁字裁40-AEW731658號裁決書各1 份在卷
    可稽。又因上揭2 件違規情事分別記違規點數3 點，是原處
    分機關，再以異議人「在6 個月內駕照違規記點共達6 點以
    上」之違規事實，於97年4 月25日北監自裁字裁00-0000000
    00號裁處受處分人吊扣駕駛執照1 個月，並接受道路交通安
    全講習乙節，復有該裁決書在卷可稽。且上揭事實，乃為異
    議人所不爭執，堪先予認定。
  (二)然車號GJO-475 之重機車係屬案外人丙○○所有，平時常交
    由其兄乙○○使用，又於97年1 月18日1 時45分，駕駛車號
    GJO-475 之重機車，行經台北縣大同路與新台五路口處有燈
    光號誌管制之交岔口，因闖越紅燈為警攔停，暨於97年4 月
    12日14時5 分，駕駛上揭車號重機車，行經臺北市○○路（
    南往北方向）與松隆路路口之有燈光號誌管制之交岔口處，
    因闖越紅燈而遭警攔停之實際駕駛人者，均係案外人乙○○
    ，而非本件異議人，且案外人乙○○於上揭時、地，為警當
    場攔停後，為規避無照駕駛之責任，因而利用之前因工作關
    係而取得異議人之年籍資料，冒用異議人之名義，向舉發警
    員佯稱其係「甲○○」本人，並於前載2 紙舉發通知上，均
    偽簽「甲○○」之署名後交予警員，嗣後案外人乙○○再於
    該舉發通知單上所載之應到案日期前，繳納兩筆罰緩完畢之
    事實，業經證人丙○○、證人乙○○於本院訊問時到庭證述
    甚詳（詳見本院97年10月31日訊問筆錄），且因證人乙○○
    ，前亦曾因竊取異議人所有之信用卡後，冒用「甲○○」名
    義，偽造「甲○○」之簽名，連續盜刷信用卡或預借現金得
    手之情犯行，經臺灣臺北地方法院判決其連續行使偽造私文
    書，處以生損害於他人，處有期徒刑6 月確定乙節，已經異
    議人提出臺灣臺北地方法院95年度簡字第2223號刑事簡易判
    決書1 份為佐，另觀之證人乙○○前揭證述內容，已足使其
    另涉行使偽造私文書之犯行甚明，堪認證人乙○○當不至於
    僅為使異議人脫免系爭行政裁罰之責任，即故為不實之證述
    ，而令己入於行使偽造私文書之罪嫌，故證人乙○○前揭證
    述，洵為可採。是依上所述，具徵異議人上述異議理由，應
    非虛詞，堪以採信，足認本件實際之違規人應係乙○○，而
    非本件異議人，且異議人亦未曾收受上揭舉發通知書暨繳納
    罰鍰無訛。
  (三)至原處分機關移送意見雖另指稱：原處分機關於97年4 月25
    日所為之北監自裁字裁00-000000000號裁決處分，係於97年
    4 月25日開立，並經異議人於該日當場收受，其卻迄至97年
    8 月6 日始提出異議，故就此部分應已逾聲明異議之法定期
    限云云。然查，異議人於97年4 月25日至監理站聲請換補駕
    駛執照時，經監理所告知並交付前揭裁決書後，由異議人當
    場收受是項裁決書之情，固此送達證書可稽，然異議人於收
    受該份裁決書後，旋於同年4 月30日即提出「交通違規案件
    陳述書」，該陳述書並經原處分機關於97年5 月2 日收受，
    有該機關之收文章戳可憑，且依該陳述書內容載明「本人於
    4 月25日（97年）換補駕照時，發現被人盜用身份，（疑駕
    照號碼被人盜用），以致於機車駕照被扣押壹個月，並且要
    上道安講習，特來申訴（事前根本不知情，何來違規之實）
    。因罰單已繳納，本因不需查起，但因ID一再的冒用，導致
    被吊扣繳照，實屬不該一再被發生致此…」等語，另酌以原
    處分機關於97年4 月25日以異議人「在6 個月內駕照違規記
    點共達6 點以上」為由，所掣發之北監自裁字裁00-0000000
    00號裁決處分，既係以異議人曾於97年1 月18日及同年4 月
    25日因闖越紅燈遭分別記點3 點之事實，而認異議人在6 個
    月內有駕照違規記點已達6 點之情事，並據以為裁罰，是異
    議人前揭陳述書，顯然是就原處分機關系爭97年7 月31日北
    監營裁字裁40-C00000000號、97年7 月31日北監營裁字裁40
    -AEW731658號、97年4 月25日北監自裁字裁00-000000000號
    等三份裁決處分均已表明異議之旨，又除臺北市政府警察局
    汐止分局曾以97年5 月28日北縣警汐交裁字第0970017936號
    書函，針對異議人對北縣警交字第-C00000000號舉發通知書
    之陳述表示意見，暨臺北市政府警察局信義分局曾以97年5
    月21日北市警信分交字第09731099600 號書函，就異議人針
    對AEW731658 號舉發通知單之異議內容表示意見外，已未見
    原處分機關嗣後曾針對異議人對裁00-000000000號裁決處分
    之前揭陳述表示意見，暨促請異議人另為聲明異議之函文，
    是異議人於97年5 月2 日提出上揭陳述書，對系爭三份裁決
    處分表示異議，是其已於合法期限內，對前揭原處分機關97
    年4 月25日裁00-000000000號裁決處分聲明異議，原處分機
    關上述意見所認，與上開規定有間，容有未洽。
四、綜上所述，異議人對於原處分機關所為之97年7 月31日北監
    營裁字裁40-C00000000號、97年7 月31日北監營裁字裁40-A
    EW731658號、97年4 月25日北監自裁字裁00-000000000號等
    三份裁決處分，既均已合法聲明異議，經本院調查後，復認
    本件異議人確非前揭三項裁決處分所載違規事由之實際違規
    人，是原處分機關未予詳查，即遽予裁罰，尚有未洽。本件
    異議均為有理由，上開三項原處分均應予撤銷，爰另均諭知
    異議人不罰。
五、據上論結，應依道路交通案件處理辦法第20條，裁定如主文
    。
中    華    民    國    97    年    12    月    31    日
                  交通法庭法  官  邱景芬
以上正本證明與原本無異
如不服本裁定應於送達後5日內向本院提出抗告狀
                          書記官  莊川億
中    華    民    國    98    年    1     月    5     日


司法院資訊處製作；財團法人民間司法改革基金會備份。
